【裁判字號】    88,交上易,1725
【裁判日期】    890229
【裁判案由】    過失傷害
【裁判全文】
臺灣高等法院臺中分院刑事判決                八十八年度交上易字第一七二五號
    上  訴  人  臺灣苗栗地方法院檢察署檢察官
    上  訴  人
    即  被  告  甲○○
    被      告  丁○○
右上訴人因被告過失傷害案件，不服台灣苗栗地方法院八十八年度交易字第一二號，
中華民國八十八年五月二十一日第一審判決（起訴案號：台灣苗栗地方法院檢察署八
十七年度偵字第五二三二號），提起上訴，本院判決如左：
      主  文
上訴駁回。
      事實及理由
一、本案經本院審理結果，認第一審判決認事用法及量刑均無不當，應予維持，並引
    用第一審判決書記載之事實、證據及理由（如附件）。
二、上訴意旨部分：
(一)公訴人上訴意旨略以：被告丁○○駕車未注意車前狀況，致與告訴人兼被告甲○
    ○所駕車輛迴轉時發生擦撞，致甲○○受傷，已據甲○○指訴甚詳，並有診斷證
    明書及現場圖在卷可憑，被告丁○○之犯行應堪認定，原審竟認定被告丁○○並
    無過失，而為無罪之判決，認事用法顯有未當等語。
(二)被告甲○○上訴意旨略以：鑑定意見書認定被告甲○○駕駛重機車在雙黃線路段
    橫越道路一節，並非事實，已經被告甲○○於原審時提出現場照片為證，原審因
    而未採納鑑定意見書中關於「被告甲○○駕駛重機車在雙黃線路段橫越道路之認
    定」，僅認被告甲○○應負疏於注意往來車輛之過失責任，惟竟又採納鑑定意見
    書本於「被告甲○○在雙黃線路段橫越道路之前提事實」所推論出被告丁○○無
    肇事責任之結論，判決理由顯有矛盾。而事發後，被告甲○○自願負擔被告丁○
    ○之修車費用，且表示願對被告丁○○負擔合理之賠償，惟被告丁○○未提出任
    何之單據，即對被告甲○○提出新台幣（下同）十萬元之賠償，致被告甲○○無
    從評估請求是否合理，致無法達成和解，並非被告甲○○不具誠意，而丁○○更
    於刑事附帶民事訴訟程序中提出二百八十一萬元之賠償，本件係因被告丁○○之
    要求不合理始未達成和解，並非被告甲○○無誠意，況被告丁○○於本件車禍之
    發生亦與有過失，原審量刑四個月，又未宣告緩刑，顯屬失衡云云。
三、經查，據現場目擊警員丙○○於本院審理證稱：「當時我在新竹區中小企業銀行
    （以下簡稱新竹企銀）值勤，因對面有人併排停車，我過去處理，處理完後走回
    來，剛好甲○○從新竹企銀出來，沒戴安全帽，她看到我，就直直往對面一流檳
    榔攤的方向騎機車過去，我走到雙黃線處，一回頭即聽到砰一聲，至於甲○○是
    否橫越雙黃線已不記得」（見本院卷第五十四頁正、反面），及現場處理警員乙
    ○○於本院調查中證稱：「本件車禍係甲○○之機車頭撞擊丁○○機車側面靠腳
    踏板處」（見本院卷第五○頁反面）等情觀之，本件車禍之發生，應係被告甲○
    ○迴車時疏未注意暫停，並顯示左轉燈光或手勢，看認往來車輛始行迴轉所致，
    與被告甲○○是否於雙黃線處橫越馬路無涉。而被告丁○○既在遵行之車道內行
    駛，就此突發之狀況，顯屬無從防範，應無過失。是原審綜合調查證據之結果，
    認本件車禍之發生應係被告甲○○之完全過失所致，且因雙方尚未達成和解，暨
    被告丁○○所受之傷害等一切情狀，因而科處被告甲○○有期徒刑四月，如易科
    罰金以三百元折算一日；至被告丁○○因無過失，而諭知無罪之判決。經核原判
    決並無違誤。公訴人及被告甲○○仍執前無指摘原判決不當，為無理由，應予駁
    回。
三、據上論斷，應依刑事訴訟法第三百七十三條、第三百六十八條，判決如主文。
本案經檢察官陳銘章到庭執行職務。
中      華        民      國    八十九    年    二      月    二十九  日
                                    臺灣高等法院臺中分院刑事第十庭
                                          審判長法  官  黃  永  泉
                                                法  官  蕭  廣  政
                                                法  官  蔡  名  曜
右正本證明與原本無異。
不得上訴。
                                                書記官  廖  來  信
中      華      民      國    八十九     年      三       月     二     日
                                                                        Ｆ
臺灣苗栗地方法院刑事判決                          八十八年度交易字第一二號
    公  訴  人  臺灣苗栗地方法院檢察署檢察官
    被      告  甲○○  女三十五歲（民國○○○年○月○○日生）
                        住苗栗縣頭份鎮○○○路一八一巷五十弄廿一號
                        身分證統一編號：Ｚ000000000號
    被      告  丁○○  女二十八歲（民國○○年○月○○○日生）
                        住苗栗縣頭份鎮○○路六四一號
                        身分證統一編號：Ｚ000000000號
右列被告等因過失傷害案件，經檢察官聲請簡易判決處刑（八十七年度偵字第五二三
二號），本院改依通常程序審理，判決如左：
    主  文
甲○○因過失傷害人，處有期徒刑肆月，如易科罰金，以佰元折算壹日。
丁○○無罪。
    事  實
一、甲○○於民國八十七年九月一日下午二時卅分許，騎乘車牌號碼ＩＧＹ─四二○
    號機車，在苗栗縣頭份鎮○○路新竹區中小企業銀行（下簡稱新竹企銀，已於八
    十八年五月改名新竹國際商業銀行）前，原應注意迴車前，應暫停並顯示左轉燈
    光或手勢，看清無來往車輛，始得迴轉，依當時情形：天候陰、日間自然光線、
    直路、路面乾燥無缺陷、無障礙物、視距良好，並無不能注意之情形，竟疏於注
    意和平路上來往車輛，貿然自東北往西南斜向橫越和平路，適丁○○未戴安全帽
    ，騎乘ＲＲＥ─五○七號機車沿和平路，由西往東方向直行，甲○○因而擦撞丁
    ○○機車之左側，二人均倒地，致丁○○受有雙手、雙膝挫擦傷、局部牙面破損
    等傷害。
二、案經丁○○訴由苗栗縣警察局頭份分局報請臺灣苗栗地方法院檢察署檢察官偵查
    起訴。
    理  由
甲、甲○○有罪部分：
一、訊據被告甲○○固坦承在上開路段橫越馬路並擦撞丁○○之事實，惟否認過失，
    辯稱：伊並非在雙黃線路段橫越馬路，且丁○○疏未注意車前狀況，亦顯有過失
    ，且丁○○從未向伊提出任何醫療單據，致其無從評估請求是否合理，乃至於無
    法達成和解，並非無和解誠意云云。經查：
（一）迴車前，應暫停並顯示左轉燈光或手勢，看清無來往車輛，始得迴轉，道路交
      通安全規則第一百零六條第五款定有明文，駕駛人有應注意上開規定之義務。
（二）被告甲○○當時係在新竹企銀辦事出來，正騎乘車號ＩＧＹ─四二○號機車橫
      越馬路，欲至對面和平路一一九號一流檳榔攤，騎到對面車道時與丁○○擦撞
      倒地等情，業經被告甲○○於警、偵訊及審理中坦承不諱，並有警製道路交通
      事故調查報告表及甲○○、丁○○各自提出之現場照片附卷可稽。依道路交通
      事故調查報告表所載當時情形：天候陰、日間自然光線、直路、路面乾燥無缺
      陷、無障礙物、視距良好，並無不能注意之情形。
（三）以二人所提照片綜合觀之，新竹企銀與一流檳榔攤並非正面相對而在斜對面，
      新竹企銀前路段之標線係黃色虛線，即行車分向線，一流檳榔攤前即為雙黃線
      即雙向禁止超車線。被告甲○○自撰之答辯狀所附自繪現場圖亦以紅筆繪明其
      當時機車係斜向橫越馬路。而車禍現場適為行車分向線變為雙向禁止超車線處
      ，甲○○究在黃色虛線路段或雙黃線路段橫越馬路，雖因時過境遷以及各執一
      詞而難以查考，惟縱認被告甲○○係在黃色虛線路段橫越馬路，然其橫越馬路
      時有注意來往車輛之義務，已如上述（一）所述，其竟疏未注意來往車輛，貿
      然橫越馬路，以致撞及直行之丁○○，其具有過失甚為顯然。至丁○○因未依
      規定配戴安全帽，致倒地後臉部向下著地牙面破損，對其自身傷害之擴大，雖
      有違規定，如後所述，但被告甲○○前述過失，並不能因此解免。其空言辯稱
      云，尚無可採。
（三）又被害人丁○○確係因本件車禍受傷，於車禍發生之當日即至頭份劉醫院急診
      ，並至頭份鎮俊德牙醫診所就診，有上開二醫院之診斷證明書在卷可稽（偵卷
      第八頁、第九頁），則丁○○所受傷害與被告甲○○之過失行為間自有相當因
      果關係。事證明確，被告甲○○過失犯行洵堪認定。
（四）又被告甲○○雖辯稱丁○○從未向伊提出任何醫療單據，致其無從評估請求是
      否合理，乃至於無法達成和解云云，然於刑事案件中，和解與否原係被害人之
      自由而非義務，此項辯解自無可採。
二、核被告甲○○所為，係犯刑法第二百八十四條第一項前段之過失傷害罪。爰審酌
    被告甲○○騎乘機車為圖方便任意橫越馬路，忽視他人路權及行車安全之行為狀
    態、其過失程度、所生之危害、肇事後僅願賠償新臺幣五萬元，致未與被害人達
    成民事和解賠償等一切情狀，量處如主文所示之刑，並諭知易科罰金之折算標準
    。
三、本院並未援引台灣省竹苗區車輛行車事故鑑定委員會鑑定之鑑定意見作為被告甲
    ○○有罪之證據，自無送請覆議之必要，併此敘明。
乙、丁○○無罪部分：
一、公訴意旨另以：被告丁○○駕駛ＲＲＥ─五○七號機車沿和平路，由西往東方向
    行駛，亦疏未注意前方車況，因而與甲○○發生擦撞，兩車均倒地，致甲○○受
    有右腕、右肩、右手三、四指第二關節痛腫、拉傷之傷害，因認被告丁○○亦涉
    有刑法第二百八十四條第一項之罪嫌。
二、按犯罪事實應依證據認定之，無證據不得推定其犯罪事實。又不能證明被告犯罪
    者，應諭知無罪之判決，刑事訴訟法一百五十四條、第三百零一條第一項分別定
    有明文。次按告訴人之告訴，係以使被告受刑事訴追為目的，是其陳述是否與事
    實相符，仍應調查其他證據以資審認；又認定不利於被告之事實，須依積極證據
    ，苟積極證據不足為不利於被告事實之認定時，即應為有利於被告之認定，更不
    必有何有利之證據，最高法院分別著有五十二年臺上字第一三○○號判例、三十
    年上字第八一六號判例可資參照。
三、按公訴人認被告涉有上述犯行，係以：（一）右開犯罪事實業據告訴人兼被告丁
    ○○自白不諱，並有道路交通事故調查報告表一份及現場照片附卷可稽。（二）
    被告丁○○駕車未注意車前狀況，以致肇事，亦有過失。（三）甲○○確係因本
    件車禍受傷，有診斷書附於卷內可憑，故丁○○之過失行為與甲○○之傷害之間
    ，具有相當因果關係，故被告丁○○犯行堪以認定等，為其論據。
四、訊據被告丁○○固坦承於右揭時地與甲○○擦撞之事實，惟堅決否認有任何過失
    ，辯稱：伊注意車前狀況，但甲○○係自左側面撞來，伊於碰撞前並未看到甲○
    ○之機車，亦無從預防，且車禍發生於八十七年九月一日，甲○○遲至十二月才
    去就診，無從證明該傷害係因八十七年九月一日之車禍所致等語。經查：
（一）刑法上之過失責任，以行為人按其情節應注意、能注意而不注意者，或對於構
      成犯罪之事實，雖預見其能發生而確信其不發生者，以過失論，刑法第十四條
      第一、二項分別定有明文。於車輛數目日益增加，因此道路交通設施、交通信
      號燈及標線、標誌亦愈來愈完備之今日，倘謂參與道路交通者必須一一考慮其
      他車輛可能出現之不當行為，實為不可能，行為人在可期待其他駕駛人遵守各
      種交通規則，而其他駕駛人未予遵守，以致發生交通事故，則不應使行為人負
      責，此即刑法法理所謂之信賴原則。
（二）本件車禍確因甲○○貿然橫越馬路所致，已如上述。而駕駛人雖有注意車前狀
      況之義務，惟來自側面而非前方之狀況，並非均能苛求駕駛人注意，何況擅行
      橫越馬路並非常態現象，尚難謂直行前進之丁○○有何應注意之義務或預見可
      能性，而難遽以過失責任相繩。此亦道路交通安全規則第一百零六條第五款明
      定迴車之人須看清無來往車輛，始得迴轉之原因。
（三）台灣省竹苗區車輛行車事故鑑定委員會鑑定結果，亦認丁○○未戴安全帽及無
      照駕駛有違規定，但於本件車禍則無肇事因素，有該會鑑定意見書在卷可參。
（四）甲○○於偵查所提之同濟中醫醫院診斷證明書（附於偵卷第二二頁），其應診
      日期確載為八十七年十二月四日，則醫師亦係自甲○○口述而得知其發生車禍
      時間係於九月一日，其效力與甲○○單面之指述，並無二致。因之甲○○所受
傷害是否確因本件車禍所致，尚非無疑。
（五）綜上所述，被告丁○○之辯解尚堪採信。此外復查無其他積極證據足認被告丁
      ○○有何被訴之過失傷害犯行，揆諸前開法條及判例意旨，應為有利於被告之
      認定，依法應為無罪之判決。
據上論斷，應依刑事訴訟法第四百五十二條、第二百九十九條第一項前段、第三百零
一條第一項，刑法第二百八十四條第一項前段、第四十一條，罰金罰鍰提高標準條例
第一條前段、第二條前段，判決如主文。
本案經檢察官林文中到庭執行職務
中      華      民      國    八十八    年      五      月    二十一    日
                                    臺灣苗栗地方法院交通法庭
        法  官  林  念  祖
右正本證明與原本無異。
如不服本判決，應於送達後十日內向本院提出上訴狀(須附繕本)，上訴於台灣高等
法院台中分院。
                                        書記官  林  碧  鳳
中      華      民      國    八十八    年      五      月    二十一    日
附錄論罪科刑法條
刑法第二百八十四條第一項
    因過失傷害人者，處六月以下有期徒刑，拘役或五百元以下罰金，致重傷者，處
  一年以下有期徒刑、拘役或五百元以下罰金。


司法院資訊處製作；財團法人民間司法改革基金會備份。
